臺灣基隆地方法院刑事判決　　　　　　　　　　　　　九十二年度訴字第五二號
　　公　訴　人　臺灣基隆地方法院檢察署檢察官
　　被　　　告　甲○○
右列被告因違反毒品危害防制條例案件，經檢察官提起公訴（九十二年度毒偵字第八
六九號），本院判決如左：
    主  文
甲○○施用第一級毒品，累犯，處有期徒刑拾月。
    事  實
一、甲○○前因妨害公務案件，經臺灣高等法院判處有期徒刑四月確定，於民國八十
    八年十月二十六日易科罰金執行完畢；又因持有第二級毒品案件，經本院判處有
    期徒刑六月，於八十九年七月十日易科罰金執行完畢，復因施用第一級毒品案件
    ，經裁定送觀察、勒戒後，認有繼續施用毒品之傾向，再經裁定強制戒治，嗣交
    付保護束期滿，由臺灣高等法院於八十九年一月十二日，以八十八年度上易字第
    四七００號為免刑判決確定後，再因施用第一級毒品海洛因及第二級毒品安非他
    命案件，經本院裁定送強制戒治，並判處有期徒刑十月及七月，應執行有期徒刑
    一年二月確定，又因施用第一級毒品海洛因及第二級毒品安非他命案件，經本院
    判處有期徒刑一年、八月，應執行有期徒刑一年六月確定。詎其仍不知悔改，復
    於九十二年九月十日上午十時四十七分採尿前二十六小時內某時（扣除至警局採
    尿期間），在不詳地點，以不詳方式，施用第一級毒品海洛因一次，為臺灣基隆
    地方法院檢察署觀護人於九十二年九月十日上午十時四十七分通知其採尿送驗，
    結果呈嗎啡之陽性反應，始悉上情。
二、案經臺灣基隆地方法院檢察署觀護人室陳報該署檢察官偵查起訴。
    理  由
一、訊據被告甲○○矢口否認有何施用第一級毒品海洛因之犯行，辯稱：其借用友人
    之注射針筒施打安眠藥，嗣其驗尿後尿液呈現嗎啡之陽性反應，友人方告知其所
    借用之針筒曾裝填海洛因，其無施打海洛因之故意云云。經查：
（一）被告經通知後所採尿液送台灣檢驗科技股份有限公司檢測，結果呈嗎啡陽性反
      應，有台灣檢驗科技股份有限公司九十二年九月十六日ＣＨ／二００三／九０
      一八三號濫用藥物尿液檢驗報告一紙在卷可憑，本院復依職權將被告所採尿液
      送法務部調查局檢測，結果亦呈嗎啡陽性反應，有法務部調查局九十二年十二
      月一日調科壹字第０九二六二六一五四八０號檢驗通知書一紙附卷可參。又依
      氣相層析質譜議分析法作藥物及其代謝物之定性及定量分析檢驗者，幾乎不會
      有偽陽性之反應產生，亦即尿液中未含有煙毒之反應，即不可能因藥物所引起
      之偽陽性反應，有行政院國軍退除役官兵輔導委員會榮民醫院八十三年四月七
      日（八三）北醫總內字第０三０三九號函可按，被告之尿液經送台灣檢驗科技
      股份有限公司及法務部調查局檢測，均係採取氣相層析質譜儀法為其確認之檢
      驗方式，檢驗結果均呈嗎啡陽性反應，是被告之尿液既已氣相層析質譜儀法分
      析檢驗結果，仍呈嗎啡陽性反應，顯已排除被告服用藥物導致呈毒品反應之可
      能性。再據行政院衛生署藥物食品檢驗局八十一年九月八日（八一）藥檢壹字
      第八一一四八八五號函示：海洛因經注射入人體後，約百分之八十於二十四時
      自尿液中排出，一般而言，尿液中能否檢驗出嗎啡陽性反應與其投與量、投與
      途逕、採尿時間、個人體質及檢驗方法之靈敏度有關，嗎啡代謝物之平均可檢
      出時限約為二十六小時，是堪認被告於九十二年九月十日上午十時四十七分採
      尿前回溯二十六小時內某時分（不包括至檢察署採尿之時間），有施用第一級
      毒品海洛因之行為。
（二）被告辯稱施用安眠藥云云，然依前所述，被告之尿液既已經氣相層析質譜儀法
      分析檢驗，即已排除被告施用藥物所產生之偽陽性，故其此部分所辯不足採；
      又被告自八十三年起即開始施用第一級毒品海洛因，迄本案查獲止，已有多次
      施用第一級毒品海洛因之前科，此有臺灣高等法院被告全國前案紀錄表在卷可
      稽，被告自應對第一級毒品海洛因之形狀、施用方式甚為熟稔，其所借用之注
      射針筒內如果確有海洛因殘渣，被告豈有無法辨認之理？被告明知所借注射針
      筒內存有海洛因殘渣，猶持以使用，益徵其有使用第一級毒品海洛因之故意，
      所辯無施打海洛因之故意云云，亦不足採信。
（三）被告前因施用毒品案件，分經法院為免刑判決及判處有期徒刑確定，有判決書
      三份在卷可參，足見被告係三犯以上施用第一級毒品海洛因罪。本件事證明確
      ，被告施用第一級毒品海洛因之犯行洵堪認定，應依法論科。
二、按海洛因係第一級毒品，毒品危害防制條例第二條第二項第一款定有明文。查被
    告於右揭時、地非法施用第一級毒品海洛因，核其所為係犯毒品危害防制條例第
    十條第一項施用第一級毒品罪。被告行為後，毒品危害防制條例已於九十二年七
    月九日修正公布，並自九十三年一月九日起生效；於該條例修正施行前繫屬之施
    用毒品案件，於修正施行後，適用修正後之規定，但依修正前之規定有利於行為
    人者，適用最有利於行為人之法律，同條例第三十五條第一項、第二項設有規定
    。被告前已因施用第一級毒品案件，經本院裁定先後二次送觀察、勒戒後，均無
    繼續施用毒品之傾向，由臺灣基隆地方法院檢察署檢察官分別為不起訴處分確定
    ；復因施用第二級毒品案件，經本院裁定令入戒治處所施以強制戒治，並判處有
    期徒刑六月確定，已如前述，比較新、舊法之結果，本件被告施用第一級毒品之
    行為，係三犯以上施用第一級毒品罪，無論依毒品危害防制條例修正施行前之第
    二十條第三項規定或修正施行後之第二十三條第二項之規定，均應依同條例第十
    條第一項論罪科刑，且修正施行前後之新舊法法定刑度相同，修正施行後之新法
    並無何更不利於被告之情形，依上開規定，自應適用修正施行後之新法論科。又
    其因施用而持有第一級毒品之低度行為，應為施用第一級毒品之高度行為所吸收
，不另論以持有第一級毒品罪。又查被告前曾受如事實欄所載有期徒刑之執行，
    此有臺灣高等法院被告全國前案紀錄表附卷可考，其於有期徒刑執行完畢後五年
    以內，再犯本件最重本刑為有期徒刑以上之刑之罪，為累犯，應依法加重其刑。
    爰審酌被告犯罪之動機、曾有施用毒品前科仍不思悔改，一再施用毒品，然所犯
    施用毒品行為係戕害自己身心健康，尚未危及他人等一切情狀，及其犯後態度等
    一切情狀，量處如主文所示之刑示懲。
據上論斷，應依刑事訴訟法第二百九十九條第一項前段，毒品危害防制條例第三十五
條、第十條第一項，刑法第十一條前段、第四十七條，判決如主文。
本案經檢察官張志明到庭執行職務。
中      華      民      國    九十三      年    一    月      十四      日
                                臺灣基隆地方法院刑事第一庭
                                    審判長法  官    邱志平
                                          法  官    汪梅芬
                                          法  官    劉桂金
右正本證明與原本無異。
對於本件判決如有不服，應於收受送達後十日內，向本院提出上訴書狀，上訴於臺灣
高等法院，並按他造當事人之人數附具繕本。
                                          書記官    黃士元
中      華      民      國    九十三      年    一    月      十六      日
附錄論罪法條
毒品危害防制條例第十條第一項
施用第一級毒品者，處六月以上五年以下有期徒刑。
